【裁判字號】    98,抗,464
【裁判日期】    980325
【裁判案由】    訴訟救助
【裁判全文】
臺灣高等法院民事裁定                   98年度抗字第464號
抗  告  人  乙○○
上列抗告人因與相對人甲○○間損害賠償，聲請訴訟救助事件，
對於中華民國98年2月10日臺灣板橋地方法院98年度救字第15號
裁定，提起抗告，本院裁定如下：
    主  文
抗告駁回。
抗告費用新台幣一千元由抗告人負擔。
    理  由
一、抗告人於原法院聲請及本院抗告意旨略以：伊因損害賠償事
    件提起訴訟，因伊係低收入戶，及殘障人士，無工作能力，
    又罹患精神分裂症，伊所有之房地現值僅新台幣（下同）12
    6,000元，已設定96萬元抵押權予國泰人壽保險股份有限公
    司（下稱國泰人壽公司），其價值甚低，非可得自由處分，
    縱有98年份豐田汽車一部，亦無價值可言，伊係窘於生活，
    無資力支出訴訟費用，原法院駁回伊訴訟救助之聲請，顯不
    合法。爰請求廢棄原裁定，准予訴訟救助云云。
二、按當事人無資力支出訴訟費用者，法院應依聲請，以裁定准
    予訴訟救助；但顯無勝訴之望者，不在此限，民事訴訟法第
    107條第1項定有明文。此項請求救助之事由，依同法第109
    條第2項、第284條之規定，應提出能即時調查之證據以釋明
    之。所謂無資力係指窘於生活，且缺乏經濟信用者而言（最
    高法院43年台抗字第152號判例參照）。又法院調查聲請人
    是否無資力支出訴訟費用，專就聲請人提出之證據為之，如
    聲請人並未提出證據，即應將其聲請駁回，無依職權調查或
    定期命補正之必要（最高法院88年度台抗字第161號裁定意
    旨參照）。
三、查抗告人主張其無資力支出訴訟費用，固據提出身心障礙手
    冊、全民健康保險證明卡、基隆市信義區低收入戶證明、土
    地、建築改良物抵押權設定契約書為證（見本院卷4至6頁）
    ，惟檢視抗告人所提之身心障礙手冊，其有效期限至97年8
    月底止，在抗告人98年2月9日聲請訴訟救助時，上開手冊已
    失效，並無法釋明抗告人因身心障礙而無工作能力。又抗告
    人所提之基隆市信義區低收入戶證明，然其上所載戶長為羅
    壽東，並非抗告人，且有效期間至97年12月底，亦無法證明
    抗告人為低收入戶。至抗告人所提之本院97年度抗字第1341
    號裁定、台北地方法院97年度救字第67號裁定（見本院卷10
    、11頁），雖於他案獲准訴訟救助，然個別案件之情形不同
    ，是否准許訴訟救助，自應依個案之證據資料而為判斷，是
    上開裁定並無拘束本院之效力。次查抗告人起訴主張伊之大
    陸籍配偶林華離家不歸，係因林華之同鄉好友即相對人慫恿
    所致，相對人侵害伊之婚姻財產自由權利，應賠償50萬元，
    又伊之配偶身份法益同被侵害，亦求償50萬元，相對人並應
    在國內各大報登報道歉（聯合、中時、自由、蘋果等頭版半
    版篇幅三天）云云（起訴狀見原審卷6頁），核其應徵第一
    審裁判費13,900元（即損害賠償部份10,900元，登報道歉部
    分3,000元）、第二審裁判費20,850元，合計34,750元，而
    抗告人自承有基隆市○○○路168巷52弄33號4樓房屋一棟，
    及98年份汽車一部等情，其價值遠高於上開應繳納之裁判費
    ，且縱上開房地設定最高限額96萬元抵押權予國泰人壽公司
    ，然其仍得以上開房地及汽車融資或變價以籌措裁判費，是
    抗告人主張無資力繳納裁判費云云，殊無足取。
四、綜上，抗告人未能釋明其生活窘困，無資力繳納上開裁判費
    ，其聲請訴訟救助，不應准許。原法院為駁回之裁定，並無
    違誤，抗告意旨指摘原裁定不當，求予廢棄，即非有據，應
    予駁回。
五、據上論結，本件抗告為無理由，爰裁定如主文。
中    華    民    國    98    年    3    月    25     日
                    民事第十六庭
                        審判長法  官   劉靜嫻
                              法  官   謝碧莉
                              法  官   呂淑玲
正本係照原本作成。
本裁定除以適用法規顯有錯誤為理由，不得再抗告。如提起再抗
告，應於收受後10日內委任律師為訴訟代理人向本院提出再抗告
狀。並繳納再抗告費新台幣1000元。
中    華    民    國    98    年    3    月    25     日
                              書記官  明祖全


司法院資訊處製作；財團法人民間司法改革基金會備份。
